臺灣臺南地方法院交通事件裁定        100年度交聲字第397號
移送機關    交通部公路總局嘉義區監理所麻豆監理站
異議人即
受處分人    嚴敦鴻
上列異議人即受處分人因違反道路交通管理處罰條例案件，對於
交通部公路總局嘉義區監理所麻豆監理站100年5月9日所為之處
分（原處分案號：麻監裁罰字第裁75-M00000000號）聲明異議，
本院裁定如下：
    主  文
原處分關於吊扣駕駛執照貳拾肆個月部分撤銷。
上開撤銷部分，吊扣嚴敦鴻職業小型車駕駛執照貳年。
    理  由
一、原處分意旨略以：異議人即受處分人嚴敦鴻（下稱異議人）
    於民國99年11月27日19時50分許，酒後駕駛車牌號碼Y6-772
    號營業一般小客車，行經臺南縣七股鄉台17線159.5 公里處
    ，因不勝酒力自後追撞黃苑利所駕駛車牌號碼UH-7793 號自
    小客車，致黃苑利受有頭部挫傷，經警到場處理，以酒測器
    測得其酒精濃度為每公升1.04毫克，超過標準值為每公升0.
    25毫克後，由臺南縣警察局佳里分局警員製單舉發，嗣經移
    送機關即交通部公路總局嘉義區監理所麻豆監理站以其違規
    事證明確，依道路交通管理處罰條例第35條第1 項第1 款、
    第24條第1 項第2 款等規定，裁處異議人吊扣駕駛執照2 年
    ，並施以道安講習（罰鍰部分，因異議人前揭酒後駕車行為
    觸犯公共危險罪，經本院以100 年度交簡字第183 號判決，
    判處有期徒刑2 月，故就罰鍰部分無須繳納）等處分。
二、本件聲明異議意旨略以：異議人於上揭時、地酒駕違規追撞
    黃苑利所駕駛自小客車致其受驚嚇，惟其未提出醫生證明身
    體受傷部位，且異議人願賠償車輛及身體之損害，並經七股
    區調解委員會調解成立。而異議人因以職業駕駛維生，若遭
    吊扣駕駛執照1 年生活將失去倚靠，因而為此聲明異議等語
    。
三、按飲酒後，其吐氣所含酒精濃度超過每公升0.25毫克以上者
    ，不得駕車；又汽車駕駛人，駕駛汽車經測試檢定，有酒精
    濃度超過規定標準者，處15,000元以上60,000元以下罰鍰，
    並當場移置保管該汽車及吊扣其駕駛執照1 年；因而肇事致
    人受傷者，並吊扣其駕駛執照2 年，且應接受道路交通安全
    講習，道路交通安全規則第114 條第2 款及道路交通管理處
    罰條例第35條第1 項第1 款、第24條第1 項第2 款分別定有
    明文。惟按95年2 月5 日生效之行政罰法第26條第1 項規定
    ，一行為同時觸犯刑事法律及違反行政法上義務規定者，依
    刑事法律處罰之。但其行為應處以其他種類行政罰或得沒入
    之物而未經法院宣告沒收者，亦得裁處之。究其立法目的，
    無非以一行為同時觸犯刑事法律及違反行政法上義務規定時
    ，由於刑罰與行政罰同屬對不法行為之制裁，而刑罰之懲罰
    作用較強，故依刑事法律處罰，即足資警惕時，實無一事二
    罰再處行政罰之必要，且刑事法律處罰，由法院依法定程序
    為之，較符合正當法律秩序，應予優先適用，但罰鍰以外之
    沒入或其他種類行政罰，因兼具維護公共秩序之作用，為達
    行政目的，行政機關仍得併予裁處。
四、經查：
(一)異議人於99年11月27日19時50分許，酒後駕駛車牌號碼Y6-7
    72 號營業一般小客車，行經臺南縣七股鄉台17線159.5公里
    處，因不勝酒力自後追撞黃苑利所駕駛車牌號碼UH-7793 號
    自小客車，致黃苑利受有頭部挫傷，經警到場處理，以酒測
    器測得其酒精濃度為每公升1.04毫克，超過標準值為每公升
    0.25毫克後，由臺南縣警察局佳里分局警員製單舉發等情，
    有臺南縣警察局99年12月3 日南縣警交字第M00000000 號舉
    發違反道路交通管理事件通知單1 紙在卷可稽。
(二)異議人固辯稱：伊駕違規追撞黃苑利所駕駛自小客車致其受
    驚嚇，惟其未提出醫生證明身體受傷部位云云。然證人即當
    日遭異議人酒駕追撞肇事之被害人黃苑利於100 年7 月25日
    本院調查時到庭結證：「99年11月27日我與異議人發生車禍
    」、「我當時脖子有輕微扭挫傷，我當時在佳里綜合醫院就
    診。」等語明確（詳見本院卷第22頁），且經本院依職權向
    佳里醫院函詢被害人黃苑利就診結果，黃苑利曾因汽車車禍
    於99年11月27日至該院急診，受有頭部挫傷、頭暈，但意識
    清楚，經治療後於同日出院一節，亦有佳里醫療社團法人佳
    里醫院100 年8 月4 日佳醫字第1000001679號函1 紙在卷可
    參，足認異議人於上揭時、地，酒後駕駛上開營業小客車由
    後追撞黃苑利所駕駛自小客車肇事，致黃苑利受有傷害之事
    實，應屬明確。
(三)其次，異議人因上揭酒後駕車違規行為所涉刑法第185 條之
    3 酒後駕車公共危險罪，業經本院以100 年度交簡字第183
    號刑事簡易判決，判處有期徒刑2 月，如易科罰金以1,000
    元折算1 日確定等情，有本院100 年度交簡字第183 號刑事
    簡易判決及臺灣高等法院被告前案紀錄表各1 份附卷可憑。
    故異議人酒後駕車之行為同時觸犯刑法及違反行政法上義務
    ，並經本院刑事簡易判決確定，揆諸前揭說明，罰鍰部分應
    依刑事法律處罰即可，自無從再適用行政罰之必要。
(四)按道路交通管理處罰條例第68條先於94年12月14日修正，修
    正前該條原規定：「汽車駕駛人，因違反本條例及道路交通
    安全規則之規定，受吊扣或吊銷駕駛執照處分時，吊扣或吊
    銷其持有各級車類之駕駛執照」，業經修正為：「汽車駕駛
    人，因違反本條例及道路交通安全規則之規定，受吊銷駕駛
    執照處分時，吊銷其持有各級車類之駕駛執照」，並自95年
    3 月1 日施行，考其修正理由乃因94年修正前該條例之規定
    ，將違法或違規駕駛人所持有各級車類之駕駛執照一併吊扣
    或吊銷失之苛酷，影響人民工作及生活甚鉅，故為上開修正
    。是依前開94年修正後道路交通管理處罰條例第68條之規定
    ，受吊扣駕駛執照處分時，不再吊扣其持有各級車類之駕駛
    執照，僅於受吊銷駕駛執照處分時，始吊銷其持有各級車類
    之駕駛執照，而限縮原條文之適用範圍，是受吊扣駕駛執照
    處分即不在該條規定適用之列甚明；後該條又於99年5 月5
    日修正（自99年9 月1 日施行）並增定第2 項規定：「領有
    汽車駕駛執照之汽車駕駛人，除駕駛聯結車、大客車、大貨
    車外之非其駕駛照種類之車輛，違反本條例及道路交通安全
    規則之規定，應受吊扣駕駛執照情形，無因而肇事致人受傷
    或重傷者，計違規點數5 點，但1 年內違規點數共達6 點以
    上或再次應受吊扣駕駛執照情形者，併依原違反本條例應受
    吊扣駕駛執照處分規定，吊扣其駕駛執照」，其立法理由略
    以：「鑒於本條例前已修正刪除受吊扣駕駛執照處分，吊扣
    各級駕駛執照之規定，為利明確汽車駕駛人駕駛非其駕駛執
    照種類之車輛，違反應受吊扣駕駛執照之處分處理，並在兼
    顧本條例立法意旨下，增訂第2 項得緩即予吊扣而採計違規
    點數及駕駛人仍無改正仍再犯違規之應併原吊扣處罰之規定
    」，益徵汽車駕駛人違規駕駛而受吊扣駕駛執照之處分時，
    僅得吊扣違規當時所駕駛車輛之駕駛執照，不得再擴大適用
    而吊扣其持有之各級車類之駕駛執照，至為顯明。
(五)況酒醉駕車行為均製造法所不容許之風險，以風險製造之立
    場觀之，並不因駕駛車輛種類之不同，而有所差別，但從風
    險實現之觀點而言，酒醉駕駛車類之不同，其對於交通安全
    衍生之實害結果也有所差異，如駕駛人駕駛低一級之車類違
    反本條例之規定時，不論其所造成之實害結果，而一律吊扣
    駕駛人所持有之各類駕照，亦有違反相同事件相同處理，不
    同事件不同處理之平等原則（臺灣高等法院暨所屬法院97年
    法律座談會刑事類提案第40號討論暨審查意見同此意旨）。
    是參諸上開道路交通管理處罰條例第68條之修正過程與修正
    理由，行為人有道路交通管理處罰條例第35條第1 項第1 款
    所規定之違規行為，須吊扣駕駛執照時，應僅能吊扣行為人
    違法或違規當時駕駛車輛所憑之駕駛執照，不得再吊扣行為
    人所持有、與駕駛違規車輛無關之其他各級車類駕駛執照。
    則原處分機關於作成吊扣駕駛執照之處分時，應就行為人所
    應吊扣之駕駛執照種類予以限定，始符合依法行政原則。
(六)查本件異議人酒駕肇事致人受傷，不符合修正後道路交通管
    理處罰條例第68條第2 項所定僅記違規點數之情形，依法仍
    應裁處吊扣駕駛執照；又本件異議人領有職業聯結車駕駛執
    照，有證號查詢汽車駕駛人資料1 紙在卷可稽，然異議人於
    違規行為時，係駕駛營業小客車，揆諸前揭說明，其依法所
    應受之處分應為限制其駕駛營業小型車之權利，則應吊扣其
    職業小型車駕駛執照，而非限制其駕駛職業聯結車之權利，
    原處分機關未審酌及此，即予裁罰，即難認為允當。至因我
    國關於汽車駕駛執照採取一人一照監理制度，持有較高級車
    類之汽車駕駛人並未同時發給較低等級車類之駕駛執照，縱
    為吊扣職業小型車駕駛執照，可能發生無照可吊扣，而等同
    未吊扣之不合理情形，惟此係駕駛執照監理所衍生之執行問
    題，應由道路交通主管機關本於職權處理，或利用電腦資料
    處理，或在高一級駕駛執照註記等其他方式為之，尚非得據
    為應予吊扣其各級車類駕駛執照之理由。
五、綜上所述，異議人於前揭時、地，酒後駕駛營業小客車因而
    肇事致人受傷之違規事實，應堪認定。則原處分機關依道路
    交通管理處罰條例第35條第1 項第1 款及第24條第1 項第2
    款，裁處異議人毋須繳納罰鍰，惟仍應吊扣駕駛執照24個月
    並應接受道路安全講習，固屬有據。惟移送機關僅能吊扣異
    議人違規當時所駕駛之車輛種類即職業小型車之駕駛執照，
    不得代以吊扣其職業聯結車駕駛執照，移送機關未審酌新修
    正之法律規定，逕對異議人裁處吊扣職業聯結車駕駛執照24
    個月之處分，於法即有未合，自應由本院予以撤銷原處分關
    於吊扣職業聯結車駕駛執照24個月之處分，另諭知如主文第
    2 項所示，以資適法。
六、據上論斷，應依道路交通管理處罰條例第87條第2 項、道路
    交通事件處理辦法第19條前段，裁定如主文。
中    華    民    國   100    年    8     月    25    日
                      交通法庭  法  官  鄭燕璘
以上正本證明與原本無異。
如不服本裁定應於送達後5日內向本院提出抗告狀（應附繕本）
。
                                書記官  蔡明峰
中    華    民    國   100    年    8     月    25    日